臺灣板橋地方法院刑事判決　　　　　　　　　　　　　九十一年度易緝字第三八號
　　公　訴　人　臺灣板橋地方法院檢察署檢察官
　　被　　　告　甲○○
右列被告因侵占案件，經檢察官提起公訴（八十八年度偵緝字第四八六號）及移請併
案審理（八十八年度偵字第二一四八四號），本院判決如左：
    主  文
甲○○連續意圖為自己不法之所有，而侵占自己持有他人之物，處有期徒刑陸月，如
易科罰金，以參佰元折算壹日。
    事  實
一、甲○○於民國八十七年四月二十日下午二時五十分許，在台北縣板橋市○○路一
    號一樓天鵬租車行，向車行負責人丙○○租得車號三六三九號之愛快羅密歐廠牌
    小客車一部，約定租金為每日新台幣（下同）三千元，租用一天，因未提出抵押
    物品，故先付租金四千元。嗣並續租一次五天，付了一萬五千元，雙方約定應於
    八十七年四月二十六日下午二時五十分以前返還該車。詎甲○○竟意圖為自己不
    法之所有，於承租期限屆至後，拒不返還該車，將其承租而持有他人之前開汽車
    於自己住處據為己有。
二、甲○○又於八十八年八月十九日上午十時五十分許，在台北縣三重市○○○街十
    七號永豐小客車租賃有限公司，向實際負責人乙○○租得車號Ｔ四－八二九一號
    之三菱廠牌小客車一部，雙方約定租金為二千元，租用一日，應於次日上午返還
    該車。詎甲○○又承上開意圖為自己不法所有之概括犯意，於承租期限屆滿後，
    拒不返還該車，將其承租而持有他人之前開汽車於自己住處據為己有。嗣於八十
    八年十月二十二日甲○○將該車停置於台北縣新莊市輔仁大學附近三泰路路旁，
    因停置過久經警察發覺，依車牌號碼通知車主乙○○，始行取回。
三、案經丙○○及乙○○訴請台灣板橋地方法院檢察署檢察官偵查起訴。
    理  由
一、訊據被告甲○○矢口否認有侵占之犯行，辯稱：沒有侵占該車，純粹是租車糾紛
    ，車子業已返還云云。惟查：
    （一）右揭犯罪事實，業據告訴人丙○○及乙○○之代理人張碧惠於偵查中及本
          院訊問時指訴歷歷，並有汽車租賃契約書影本一件、借用汽車切結書影本
          一件、租用汽車切結書影本一件、本票影本各一紙、被告之汽車及機車駕
          駛執照影本各一紙在卷可資佐証。
    （二）被告身分證統一編號原為Ｚ000000000號，於八十六年十二月四
          日重配身分證統一編號為Ｆ一三一二三七九號，被告原住台北縣板橋
          市永豐五五巷三九號三樓，於八十七年九月七日遷移至臺北縣土城市○○○路六十之一號七樓等情，有戶籍謄本為憑，質之被告坦承：汽車租賃契
          約書上個人資料內容是伊填載（見八十八年七月七日偵訊筆錄），本票亦
          是伊填寫，知道身分證統一編號已更改過（見八十八年七月二十二日偵訊
          筆錄），租車時知悉自己快搬家，留給告訴人之聯絡電話均在八十七年四
          月初就停止使用（見八十八年八月二日偵訊筆錄）等語，則被告明知自己
          身分證統一編號已非Ｚ000000000號，即將搬離台北縣板橋市○○路五五巷三九號三樓，留給告訴人丙○○及乙○○之聯絡電話已停用情
          形下，猶故意填載不實，使告訴人無從查詢被告行蹤，企圖斷絕告訴人對
          該出租車輛之監督管領權，顯見被告有意圖不法所有之犯意甚明。
    （三）被告於八十八年三月三日檢察官初訊時供稱：租車租了五天，共付了二萬
          元租金云云（見八十八年度偵緝字第四八六號偵查卷，八十八年三月三日
          偵訊筆錄），嗣於八十八年四月六日檢察官訊問時又改稱：八十七年四月
          二十六日還車給板橋市○○路○段之天鵬車行，第一天租車時付了一萬四
          千元，還車時付了二萬元，共計付了三萬四千元，車還給丙○○云云（見
          同上偵查卷，八十八年四月六日偵訊筆錄），再於八十八年七月二十二日
          檢察官偵訊中改稱：車子於八十七年四月二十六日凌晨二、三點還給告訴
          人先生云云，然為證人即告訴人丙○○之夫吳榮源所否認。被告再於八十
          八年八月二日檢察官偵訊中先供稱：共付了二萬元，租金一天三千元，五
          天應付一萬五千元，另外五千元是賠照後鏡弄壞的錢，確定總共付了二萬
          元云云，經檢察官質問被告為何供述車租金額與八十八年四月六日偵訊時
          供述不一致時，被告則改稱：租車當天付了一萬四千元，是當天晚上續租
          時才付一萬四千元云云，然查被告八十七年四月二十日下午訂約內容是承
          租車輛一日，豈有當天即先行給付承租五日車租之理？再被告於八十八年
          三月三日本院法官訊問時又供稱：車子撞到賠了二萬元云云。則被告對於
          車租付了二萬元、一萬四千元、一萬五千元或車子撞壞賠了二萬元、五千
          元或車子是還給告訴人、告訴人之夫吳榮源等情，均前後供述不一，足見
          被告辯稱：有還車云云，不足採信。
    （四）被告曾於八十七年一月二十三日至同年月二十四日向告訴人租用車輛，還
          車時並載明時間及簽名乙節，有汽車租賃契約書一紙在卷足憑，是被告自
          應知悉還車時應載明時間及簽名以求保障權益，豈有既未載明時間及簽名
          ，且又未索回本票之理？
    （五）告訴人丙○○指稱：於八十七年六、七月間有去找被告，並錄音談述被告
          修理好某一部車子後，將車返還予告訴人，錄音之目的是為了牽制被告日
          後可以返還所承租之車子等語，被告則辯稱是告訴人於半夜二、三點至伊
          家帶中伊並強迫伊錄音云云。證人林玉環即被告之母親於偵查中證稱：沒
          有印象看過告訴人等語，若告訴人有於半夜二、三點至被告家中，強押走
          被告之行為，則林玉環怎有毫無印象之可能？若被告確已還車，豈有於錄
          音內容談述車修好後，還給告訴人之理？綜上所述，被告所辯不足採信，
          犯行應堪認定。
二、核被告所為，係犯刑法第三百三十五條第一項之侵占罪。被告甲○○先後二次侵
    占犯行，時間緊接，犯罪構成要件相同，顯係基於概括犯意為之，應依連續犯規
    定論以一罪，並加重其刑。移送併案審理部分，與本件已起訴部分，有連續犯之
    裁判上一罪關係，本院自應併予審理。爰審酌被告之犯罪動機、目的、被害人受
    害之財產價額及被告犯後態度等一切情狀，量處如主文所示之刑。被告行為後，
    中華民國刑法第四十一條業於九十年一月四日修正，同年月十日經總統公布施行
    ，修正後刑法第四十一條第一項規定：「犯最重本刑為五年以下有期徒刑以下之
    刑之罪，而受六個月以下有期徒刑或拘役之宣告，因身體、教育、職業、家庭之
    關係或其他正當事由，執行顯有困難者，得以一元以上三元以下折算一日，易科
    罰金。但確因不執行所宣告之刑，難收矯正之效，或難以維持法秩序者，不在此
    限。」，第二項規定：「併合處罰之數罪，均有前項情形，其應執行之刑逾六月
    者，亦同」；同法施行法第三條之一第一項規定：「刑法第四十一條之規定，中
    華民國九十年一月四日刑法修正施行前已裁判確定之處罰，未執行或執行未完畢
    者，亦適用之。」，第二項規定：「未諭知得易科罰金之處罰者，亦同。」。被
    告行為後，刑法第四十一條有變更，修正前刑法第四十一條僅規定：「因身體、
    教育、職業或家庭之關係，執行顯有困難」，而修正後刑法第四十一條第一項前
    段規定「因身體、教育、職業、家庭之關係或其他正當事由」，經比較新舊法，
    修正後刑法第四十一條第一項前段得斟酌易科罰金之標準較為寬廣，比較有利於
    行為人，依刑法第二條第一項前段之規定，自應適用裁判時之法律，諭知易科罰
    金之折算標準。
據上論斷，應依刑事訴訟法第二百九十九條第一項前段，刑法第二條第一項前段、第
五十六條、第三百三十五條第一項、第四十一條第一項，罰金罰鍰提高標準條例第一
條前段、第二條，判決如主文。
本案經檢察官許智評到庭執行職務
中      華      民      國      九十一      年      四    月    十八    日
                                  臺灣板橋地方法院刑事第一庭
                                      法  官    胡 堅 勤
右正本證明與原本無異。
如不服本判決，應於判決送達後十日內，向本院提出上訴狀。
                                      書記官    劉 文 美
中      華      民      國      九十一      年      四    月    十八    日
附錄本案所犯法條全文
刑法第三百三十五條
意圖為自己或第三人不法之所有，而侵占自己持有他人之物者，處五年以下有期徒刑
、拘役或科或併科一千元以下罰金。
前項之未遂犯罰之。
